【裁判字號】    98,家訴,108
【裁判日期】    980831
【裁判案由】    確認繼承權存在
【裁判全文】
臺灣桃園地方法院民事判決             98年度家訴字第108號
原      告  乙○○
                        附60.
訴訟代理人  甲○○
被      告  行政院國軍退除役官兵輔導會桃園榮譽國民之家
法定代理人  丙○○
上列當事人間請求確認繼承權存在事件，本院於民國98年8 月14
日言詞辯論終結，判決如下：
    主      文
確認原告對被繼承人楊義（男，民國五年九月十七日出生，身分
證字號：Ｚ000000000號）之遺產有繼承權存在。
訴訟費用由被告負擔。
    事實及理由
一、按「確認法律關係之訴，非原告有即受確認判決之法律上利
    益者，不得提起之；確認證書真偽或為法律關係基礎事實存
    否之訴，亦同。前項確認法律關係基礎事實存否之訴，以原
    告不能提起他訴訟者為限。」民事訴訟法247 條第1 項、第
    2 項定有明文。又此所謂「即受確認判決之法律上利益」者
    ，係指法律關係之存否不明確，原告主觀上認其在法律上之
    地位有不安之狀態在，而且此種不安之狀態，能以確認判決
    將之除去之者。若縱經法院判決確認，亦不能除去其不安之
    狀態者，即難認有即受確認判決之法律上利益。本件原告主
    張其對被繼承人楊義之遺產有繼承權存在，但因被繼承人之
    遺產管理人即被告不願移交被繼承人之遺產，故此項法律關
    係之存否不明確，致原告在私法上之地位有不安之狀態或受
    侵害之危險，原告依法提起本件確認訴訟，應認有即受確認
    判決之法律上利益，合先敘明。
二、原告起訴主張：原告原名楊華，為被繼承人楊義與妻子馮氏
    所生之子。被繼承人楊義早年隨軍來台，原告為生活所迫，
    為免於遭鬥爭而從繼父姓氏「吳」（未成立收養契約），並
    改名為乙○○。被繼承人楊義於民國94年9 月16日死亡，原
    告已依臺灣地區與大陸地區人民關係條例第66條規定向法院
    為繼承楊義遺產之表示，並經鈞院97年度聲繼字第57號聲請
    繼承事件核備在案，惟原告於98年4 月間向被告即被繼承人
    楊義之遺產管理人聲請繼承楊義之遺產時，卻遭被告以原告
    非楊義之繼承人為由拒絕給付，為此提起本件訴訟等語。並
    聲明：如主文所示。
三、被告則陳稱：對原告之主張不爭執，但仍請法院依法判決等
    語。並聲明：原告之訴駁回。
四、經查，原告主張其為被繼承人楊義之子，楊義於94年9 月16
    日死亡，原告已於97年8 月5 日具狀向本院聲明繼承楊義之
    遺產，並經本院准予備查等事實，為被告所不爭執，並經本
    院依職權調取本院97年度聲繼字第57號聲請繼承事件案卷查
    明屬實，堪信為真實。
五、按遺產繼承人，除配偶外，依左列順序定之：一直系血親卑
    親屬。二父母。三兄弟姊妹。四祖父母。民法第1138條定有
    明文。本件原告既為被繼承人楊義之子，依上開規定，原告
    自為被繼承人楊義遺產之第一順序繼承人，其復已依臺灣地
    區與大陸地區人民關係條例第66條規定聲明繼承，則其對被
    繼承人楊義之遺產應有繼承權存在。從而，原告依民事訴訟
    法第247 條規定訴請確認其對被繼承人楊義之遺產有繼承權
    存在，洵屬有據，應予准許。
六、據上論結，本件原告之訴為有理由，依民事訴訟法第78條，
    判決如主文。
中    華    民    國    98    年    8     月    31    日
                  家事法庭法  官  劉佩宜
以上正本係照原本作成
如對本判決上訴，須於判決送達後20日內向本院提出上訴狀
中    華    民    國    98    年    8     月    31    日
                          書記官  陳月桂


司法院資訊處製作；財團法人民間司法改革基金會備份。
